【裁判字號】    98,台上,2835
【裁判日期】    980521
【裁判案由】    搶奪
【裁判全文】
最高法院刑事判決            九十八年度台上字第二八三五號
上  訴  人  甲○○
上列上訴人因搶奪案件，不服台灣高等法院高雄分院中華民國九
十八年三月十三日第二審判決（九十七年度上訴字第二０一七號
，起訴案號：台灣高雄地方法院檢察署九十七年度偵字第二三八
四號），提起上訴，本院判決如下：
    主  文
上訴駁回。
    理  由
按刑事訴訟法第三百七十七條規定：上訴於第三審法院，非以判
決違背法令為理由，不得為之；是提起第三審上訴，應以原判決
違背法令為理由，係屬法定要件。如果上訴理由書狀並未依據卷
內訴訟資料具體指摘原判決不適用何種法則或如何適用不當，或
所指摘原判決違法情事，顯與法律規定得為第三審上訴理由之違
法情形不相適合時，均應認其上訴為違背法律上之程式，予以駁
回。原判決綜合上訴人於警詢、偵審中之自白、證人即被害人蔡
正益之證述及「大福珠寶銀樓」錄影監視畫面翻拍照片等卷證資
料，本於事實審法院之推理作用，認定上訴人有其事實欄所載之
犯行，因而撤銷第一審關於上訴人於民國九十七年一月四日搶奪
「大福珠寶銀樓」部分之科刑判決，改判論上訴人犯搶奪罪，累
犯，處有期徒刑壹年伍月。已詳敘所憑證據及認定之理由。所為
論斷，核與證據法則無違。又刑法第三百二十九條就竊盜或搶奪
而當場施以強暴、脅迫者，僅列舉防護贓物、脫免逮捕或湮滅罪
證三種經常導致強暴、脅迫行為之具體事由，係選擇對身體自由
與人身安全較為危險之情形，視為與強盜行為相同，而予以重罰
，旨在以刑罰之手段，保障人民之身體自由、人身安全及財產權
，免受他人非法之侵害，以實現憲法第八條、第二十二條及第十
五條規定之意旨。該擬制為強盜罪之強暴、脅迫構成要件行為，
乃指達於使人難以抗拒之程度者而言，是與強盜罪同其法定刑。
因而，行為人於竊盜、搶奪之時或行為完成後，縱有為防護贓物
、脫免逮捕或湮滅罪證而當場施以強暴、脅迫之行為，若其所施
用之強暴、脅迫行為，尚未達於使人難以抗拒之程度，即不得以
刑法第三百二十九條之準強盜罪相繩。原判決已審酌被害人即證
人蔡正益於偵查及原審中之證詞，說明上訴人僅於慌張之際啟動
引擎將車輛駛離，非為奪取遭蔡正益取回之手鍊，或為防護其搶
奪得手仍掛於頸部之項鍊，而推打毆擊蔡正益，蔡正益為取回遭
上訴人搶奪得手掛於頸部之項鍊，雖遭行駛中之該車拖行數公尺
，嗣於扯下取回掛於上訴人頸部之項鍊後，始鬆手跳離行駛中之
該車。惟當時蔡正益並未受到甲○○之控制，其仍可自行決定是
否鬆手離開行駛中之該車，亦可自行決定何時鬆手離開行駛中之
該車，足見上訴人為脫免逮捕而駛離該車致拖行蔡正益數公尺之
強暴行為，尚未達於使人難以抗拒之程度，所為即不得以刑法第
三百二十九條之準強盜罪相繩，因而變更檢察官原起訴之刑法第
三百二十九條準強盜罪法條，依同法第三百二十五條第一項普通
搶奪罪論處，於法洵無不合。又量刑之輕重，乃實體法上賦予法
院得為自由裁量之事項，倘已斟酌刑法第五十七條各款所列情狀
而未逾越法定刑度，或濫用其權限，即不能任意指為違法。原判
決理由已說明上訴人於警方循線查獲其涉犯「壽山銀樓」搶奪案
件後，尚不知其亦涉犯「大福珠寶銀樓」搶奪案件之前，即主動
向警方坦認其搶奪「大福珠寶銀樓」金手鍊、金項鍊之犯行，自
首而接受裁判，乃依刑法第六十二條前段規定減輕其刑，量處有
期徒刑一年五月，顯已斟酌刑法第五十七條各款所列情狀而未逾
越法定刑度，又無濫用量刑權限，違反比例原則情形。上訴意旨
指摘原判決既認上訴人符合自首要件，卻仍量處重刑，有適用法
則不當之違法云云，係就原判決量刑之職權行使，漫事指摘，難
認符合首揭法定之第三審上訴要件。其餘上訴意旨，或係置原判
決所為明白論斷於不顧，或對於事實審法院取捨證據與自由判斷
證據證明力之職權行使，任意指摘，核與法定上訴第三審之形式
要件不符。其上訴違背法律上之程式，應予駁回。
據上論結，應依刑事訴訟法第三百九十五條前段，判決如主文。
中    華    民    國  九十八  年    五    月  二十一  日
                      最高法院刑事第八庭
                          審判長法官  洪  文  章
                                法官  王  居  財
                                法官  郭  毓  洲
                                法官  黃  梅  月
                                法官  邱  同  印
      本件正本證明與原本無異
                                      書  記  官
中    華    民    國  九十八  年    五    月  二十六  日
                                                      V


司法院資訊處製作；財團法人民間司法改革基金會備份。
